臺灣桃園地方法院民事判決　　　　　　　110年度婚字第122號
原　　　告　乙○○　
被　　　告　甲○○（PHAM THI QUY）

　
　
上列當事人間請求離婚事件，本院於民國110 年10月4 日言詞辯
論終結，判決如下：
    主  文
准原告與被告離婚。
訴訟費用由被告負擔。
    事實及理由
壹、程序方面：
一、按離婚及其效力，依協議時或起訴時夫妻共同之本國法；無
    共同之本國法時，依共同之住所地法；無共同之住所地法時
    ，依與夫妻婚姻關係最切地之法律，民國99年5 月26日修正
    公佈、100 年5 月26日施行之涉外民事法律適用法第50條定
    有明文。經查，本件被告為越南國人民，原告即夫則為我國
    人民，而兩造係以原告在我國之住所地為共同住所地，並曾
    在桃園市平鎮區共同居住等情，業據原告到庭陳述在案。是
    本件原告起訴請求與被告離婚，核屬涉外民事事件，則依上
    揭法律規定，其準據法應適用兩造共同住所地法即我國法律
    。
二、被告經合法通知未於言詞辯論期日到場，核無民事訴訟法第
    386 條各款所列情形之一，依家事事件法第51條準用民事訴
    訟法第385 條第1 項前段規定，爰依原告之聲請，由其一造
    辯論而為判決。
貳、實體方面：
一、原告起訴主張：被告為越南籍人民，兩造前於97年7 月11日
    在越南結婚，原告並於97年7 月21日在臺灣戶政機關辦妥結
    婚登記手續，被告則於97年8 月31日來臺灣與原告共同生活
    。兩造結婚至今十多年，被告時常返回越南並滯留不歸，每
    次回臺約3 至4 個月後又返回越南滯留1 至2 年，婚姻關係
    存續期間被告居住於臺灣期間不到3 分之1 。被告前於107
    年6 月15日（原告誤為6 月25日，應予更正）回臺後，於同
    年10月19日（原告誤為10月25日，應予更正）又返回越南至
    今未歸。原告之父於106 年3 月16日往生，經原告通知被告
    ，被告亦不回臺；原告於1 年多前（108 年4 月）因工安意
    外而受重傷住院，被告未返臺照顧；原告母親於109 年3 月
    3 日往生，經原告聯絡，被告亦不回臺，被告無心照顧家庭
    ，足見其主觀上有拒絕與原告同居、不履行同居義務之情事
    ，惡意遺棄原告且其狀態仍在繼續中。又被告滯留越南不歸
    ，原告多次聯絡其返台均未返回，被告完全不顧家庭，雙方
    已無法相處，亦無感情；原告曾對被告提及離婚被告並無意
    見，益徵兩造婚姻已生重大破綻，無法繼續維持，爰依民法
    第1052條第1 項第5 款、同條第2 項規定請求判決離婚。並
    聲明：如主文所示等語。
二、被告經合法通知，未於言詞辯論期日到場，亦未提出書狀作
    何聲明或陳述。
參、本院之判斷：
一、原告主張被告為越南籍人士，兩造於97年7 月11日在越南結
    婚，並於97年7 月21日在我國戶籍機關辦理結婚登記，且被
    告於97年8 月31日入境與原告共同生活等情，業據原告提出
    戶籍謄本為證，並有新北市板橋戶政事務所以110 年2 月3
    日新北板戶字第1105701138號函檢附之兩造結婚登記申請書
    、結婚證書、取用中文姓名聲明書在卷可稽（見本院卷第18
    至22頁），堪信為真實。原告又主張兩造結婚至今十多年，
    被告時常返回越南並滯留不歸，每次回臺約3 至4 個月後又
    返回越南滯留1 至2 年，婚姻關係存續期間被告居住於臺灣
    時間甚短，被告前於107 年6 月15日回臺後，於同年10月19
    日又返回越南至今未歸；原告之父於106 年3 月16日往生、
    原告於108 年4 月因工安意外受重傷住院及原告母親於109
    年3 月3 日往生，經原告聯絡被告均不返台，且最後一次於
    107 年10月19日返回越南後至今未歸等情，亦有原告提出耕
    莘醫院診斷證明書及內政部移民署檢送被告之入出國日期紀
    錄附卷可參。而被告經受合法通知後，未到場抗辯，亦未提
    出任何書狀為有利於己之陳述或為否認，堪認原告上開主張
    之事實，應可採信。
二、按有民法第1052條第1 項以外之重大事由，難以維持婚姻者
    ，夫妻之一方得請求離婚。但其事由應由夫妻之一方負責者
    ，僅他方得請求離婚，民法第1052條第2 項明文規定。所謂
    「有前項以外之重大事由，難以維持婚姻者」，係以婚姻是
    否已生破綻而無回復之希望為其判斷之標準。又婚姻是否已
    生破綻無回復之希望，則應依客觀之標準，即難以維持婚姻
    之事實，是否已達於倘處於同一境況，任何人均將喪失維持
    婚姻之意願而定。至於離婚之事由若可歸責於夫妻雙方時，
    則應衡量比較雙方之有責程度，如雙方之有責程度相同，則
    雙方均得請求離婚，以符公平，且符合民法第1052條第2 項
    規定之立法目的（最高法院95年度台上字第1450號判決要旨
    參照）。再婚姻係以夫妻共同生活為目的，夫妻雙方應以誠
    摯互信為基礎，相互扶持，共同建立和諧美滿之家庭，倘雙
    方因理念上之重大差異，雙方互不往來，形同陌路，婚姻關
    係誠摰互信之感情基礎，已經不復存在，依一般人之生活經
    驗處於同一境況，均將喪失維持婚姻之意欲，應認顯然難期
    修復，雙方共同生活的婚姻目的已經不能達成，應認符合民
    法第1052條第2 項所定難以維持婚姻之重大事由（最高法院
    91年度台上字第2023號判決意旨參照）。
三、查兩造自97年7 月11日結婚迄今13年2 月，被告多次返回越
    南長期滯留不歸，甚至於原告父母死亡、原告重傷住院經通
    知後均未返臺，計算被告婚後居住在臺灣期間僅約4 年4 月
    ，即有約3 分之2 時間未居住臺灣與原告共同生活，並於10
    7 年10月19日離臺後至今約3 年未再返臺，有被告之出入境
    紀錄在卷可稽（見本院卷第15頁），被告不顧原告家庭，於
    原告受傷住院期間亦無照料、關心，無相互扶持之情，執意
    滯留越南不歸，獨自生活，顯然已無與原告維持婚姻關係之
    意願，僅存夫妻之名，而無夫妻之實，顯與夫妻共同生活之
    婚姻本質有違，難以期待兩造可繼續維持並經營婚姻生活。
    是兩造間之婚姻已生重大破綻且無回復之望，堪認兩造間確
    有難以維持婚姻之重大事由存在，且難認被告有較輕之歸責
    事由，是原告依民法第1052條第2 項規定請求離婚，於法有
    據，應予准許。又原告依民法第1052條第2 項規定訴請離婚
    既經准許，則其另依同條第1 項第5 款規定請求裁判離婚，
    即無再予審酌之必要，併此敘明。
肆、據上論結，本件原告之訴為有理由，依家事事件法第51條，
    民事訴訟法第385 條第1 項前段、第78條，判決如主文。
中    華    民    國   110    年    10    月    22    日
                  家事法庭    法  官  林文慧
以上正本係照原本作成。
如對本判決上訴，須於判決送達後20日內向本院提出上訴狀。如
委任律師提起上訴者，應一併繳納上訴審裁判費。
                              書記官  蘇珮瑄
中    華    民    國   110    年    10    月    24    日